臺灣臺南地方法院刑事判決　　　　　　96年度交簡上字第76號
上　訴　人
即　被　告　丙○○
上列上訴人因犯過失傷害案件，不服本院九十六年度交簡字第五
三九號，中華民國九十六年四月二十日第一審簡易判決（聲請簡
易處刑書案號：96年度偵字第1903號），提起上訴，本院管轄之
第二審合議庭判決如下：
    主    文
原判決撤銷。
丙○○因過失傷害人，處拘役伍拾日，減為拘役貳拾伍日，如易
科罰金，均以新臺幣壹仟元折算壹日。緩刑貳年。
    事    實
一、丙○○於民國九十五年十一月二十三日下午一時五十分許，
    騎乘車牌號碼Ｍ二Ｅ－六八○號重型機車，沿臺南市○○路
    ○段外側車道由北往南方向行駛，於行經金華路一段與鹽埕
    路口之際，本應注意駕駛車輛超車時，應保持行車安全間隔
    ，而當時路面乾燥無缺陷、無障礙物、視線良好，並無不能
    注意之情事，竟未注意及此，而於超越同車道右前方，由甲
    ○○所騎乘，車牌號碼為ＶＣＯ－二八七號輕型機車時，不
    慎其機車之右前飾板擦撞甲○○所騎乘機車之左側車身，致
    甲○○受有兩肘、兩前臂、兩膝、左尾趾擦傷、左手心挫傷
    之傷害。丙○○於肇事後，於臺南市警察局第六分局警員前
    往處理時，在警員尚未知係何人為肇事者前，在場主動表示
    其為肇事車輛駕駛人而自首犯行。
二、案經甲○○訴由臺南市警察局第六分局報告臺灣臺南地方法
    院檢察署檢察官偵查後聲請以簡易判決處刑。
    理　　由
壹、程序方面：
一、按被告於第二審經合法傳喚，無正當之理由不到庭者，得不
    待其陳述，逕行判決，刑事訴訟法第三百七十一條定有明文
    。次按對於簡易判決處刑不服而上訴者，得準用上開規定，
    此觀諸刑事訴訟法第四百五十五條之一第三項之規定自明。
    是本案上訴人即被告丙○○經本院合法傳喚，無正當理由未
    到庭，本院爰不待其陳述，而為一造辯論判決，合先敘明。
二、按現行刑事訴訟法為保障被告之反對詰問權，排除具有虛偽
    危險性之傳聞證據，以求實體真實之發見，於該法第一百五
    十九條第一項明定被告以外之人於審判外之言詞或書面陳述
    ，除法律有規定者外，不得作為證據。而刑事訴訟法第一百
    五十九條之一至一百五十九條之四有傳聞法則之例外規定，
    且被告以外之人於審判外之陳述，雖不符前四條之規定，而
    經當事人於審判程序同意作為證據，法院審酌該言詞陳述或
    書面陳述作成時之情況，認為適當者，亦得為證據；當事人
    、代理人或辯護人於法院調查證據時，知有第一百五十九條
    第一項不得為證據之情形，而未於言詞辯論終結前聲明異議
    者，視為有前項之同意，刑事訴訟法第一百五十九條之五定
    有明文。查本件公訴人及被告並未就被告以外之人即證人甲
    ○○於審判外之陳述有所爭執，且迄於言詞辯論終結前，均
    未主張有刑事訴訟法第一百五十九條第一項不得為證據之情
    形，是應認已同意作為證據，且經本院審酌後，認無不適當
    之情形，應認為其證詞有證據能力。
貳、實體方面：
一、被告經合法傳喚，無正當理由不到庭，惟查：
（一）、上揭事實業據被告於偵查及警詢中坦承不諱（見偵卷第
        三頁至第四頁、警卷第五至第六頁），核與證人即告訴
        人甲○○於警詢中陳述之情節相符（見警卷第一頁至第
        四頁），復有臺南市警察局第六分局交通大隊事故初步
        分析研判表、道路交通事故現場圖、道路交通事故調查
        報告表（一）（二）、肇事人自首情形紀錄表、診斷證
        明書各一份及現場照片十二幀在卷可稽，均足證本案被
        告丙○○確於前開時、地，有致告訴人甲○○傷害之行
        為，甚為明灼。
（二）、按「按汽車（包括機器腳踏車）超車時，應顯示左方向
        燈並於前車左側保持半公尺以上之間隔超過，行至安全
        距離後，再顯示右方向燈駛入原行路線」，道路交通安
        全規則第一百零一條第五款後段定有明文。查本件被告
        丙○○，超車時，無論視線、道路狀況為何均應保持行
        車安全間隔，且交通事故發生時，天候晴朗、光線雖為
        夜間無照明但視距良好、路面乾燥無缺陷、障礙物，故
        客觀上被告並無不能注意之情事；其應注意、能注意而
        疏未注意依前開規定行車，致生本件車禍事故。適足以
        認定被告超車時，未保持行車安全距離並注意車前狀況
        ，貿然超車，其對於事故之發生，主觀上確有過失之存
        在。準此以觀，被告之過失行為與告訴人所受之上揭傷
        害間，顯有相當因果關係，甚為明灼。
（三）、綜上各情相互以參，本件事證明確，被告上開過失傷害
　　　　犯行，堪以認定。
二、核被告所為，係犯刑法第二百八十四條第一項前段之過失傷
    害罪。被告於肇事後，犯罪未被發覺前，主動向前往處理且
　　尚不知肇事者為何人之臺南市警察局第六分局警員，主動表
  　示其即為肇事車輛之駕駛者，有臺南市警察局第六分局肇事
    人自首情形紀錄表一份可稽，嗣並接受本院裁判，當已合於
    自首之規定，予以減輕其刑。原審以被告罪證明確，因而適
    用刑法第二百八十四條第一項前段，刑法第四十一條第一項
    前段、第六十二條前段，刑法施行法第一條之一第一項、第
    二項，量處拘役五十日，並諭知易科罰金之折算標準，其認
　　事用法，均無不合，量刑亦屬適當，而參酌被告上訴意旨，
    指摘原判決量刑過重，並無理由，然查，本件被告丙○○上
    開犯罪時間係在九十六年四月二十四日之前，應依中華民國
    九十六年罪犯減刑條例第二條第一項第三款規定，減其刑期
    二分之一，而該條例自九十六年七月十六日始施行，原審未
    及審酌適用該條例，亦有未合。原審既有前揭可議之處，自
    應由本院合議庭予以撤銷改判。爰審酌被告犯罪之動機、目
    的係因過失所致、造成告訴人甲○○之傷害、被告之智識程
    度、應負過失之程度及犯後態度與告訴人達成和解等一切情
    狀，量處如主文所示之刑。另被告為本件犯罪行為之時間既
    然在九十六年四月二十四日以前，且受有期徒刑一年六月以
    下徒刑之宣告，即應並依中華民國九十六年罪犯減刑條例第
    二條第一項第三款之規定予以減刑二分之一，並諭知易科罰
　　金之折算標準。
三、末查被告前未曾受有期徒刑以上刑之宣告，有臺灣高等法院
　　被告前科紀錄表可憑，其因一時失慮，致罹罪責，犯後業見
　  悔悟且已與告訴人達成民事和解，有本院九十六年度南簡調
    字第九三八號調解筆錄一份可憑在卷足憑，堪信被告經本次
    偵審程序，當知所警惕，而無再犯之虞，本院認所宣告之刑
    以暫不執行為適當，爰依刑法第七十四條第一項第一款之規
    定，併予諭知緩刑二年，以勵自新。
據上論斷，應依刑事訴訟法四百五十五條之一第一項、第三項、
第三百六十九條第一項前段、第三百六十四條、第二百九十九條
第一項前段、第三百七十一條，刑法第二百八十四條第一項前段
、第六十二條前段、第四十一條第一項前段、第七十四條第一項
第一款，刑法施行法第一條之一，中華民國九十六年罪犯減刑條
例第二條第一項第三款、第七條，判決如主文。
本案經檢察官乙○○到庭執行職務。
中　　華　　民　　國　　96　　年　　10　　月　　31　　日
　　　　　　刑事第四庭    審判長法  官  張瑛宗
　　　　　　　　　　　　　　　　法  官  許蕙蘭
　　　　　　　　　　　　　　　　法  官  黃翰義
以上正本證明與原本無異。
不得上訴。
  　　　　　　　　　　　　　　　書記官　王麗鈞
中　　華　　民　　國　　96　　年　　11　　月　　1 　　日
附錄所犯法條：
刑法第284條（過失傷害罪）
因過失傷害人者，處6月以下有期徒刑、拘役或5百元以下罰金，
致重傷者，處1年以下有期徒刑、拘役或5百元以下罰金。
從事業務之人，因業務上之過失傷害人者，處1年以下有期徒刑
、拘役或1千元以下罰金，致重傷者，處3年以下有期徒刑、拘役
或2千元以下罰金。
